臺灣臺北地方法院民事裁定　　　　　　 95年度訴字第12668號
原　　　告　財政部台灣省中區國稅局北港稽徵所
法定代理人　戊○○
訴訟代理人　己○○
　　　　　　丙○○
被　　　告　內政部營建署
法定代理人　甲○○
訴訟代理人　廖克明律師
上　一　人
複 代理 人　楊擴律師
訴訟代理人　丁○○
上列當事人間確認債權存在事件，原告為訴之變更及追加，本院
裁定如下：
    主  文
原告變更暨追加之訴駁回。
變更暨追加之訴訟費用由原告負擔。
    理  由
一、按訴狀送達後，原告不得將原訴變更或追加他訴。但有下列
    各款情形之一者，不在此限：１、被告同意者。２、請求之
    基礎事實同一者。３、擴張或減縮應受判決事項之聲明者。
    ４、因情事變更而以他項聲明代最初之聲明者。５、該訴訟
    標的對於數人必須合一確定時，追加其原非當事人之人為當
    事人者。６、訴訟進行中，於某法律關係之成立與否有爭執
    ，而其裁判應以該法律關係為據，並求對於被告確定其法律
    關係之判決者。７、不甚礙被告之防禦及訴訟之終結者。被
    告於訴之變更或追加無異議，而為本案之言詞辯論者，視為
    同意變更或追加。民事訴訟法第255 條第1、2項分別定有明
    文。是原告若要為訴之變更、追加，應符合上開要件始得為
    之。所謂請求之基礎事實同一，係指變更或追加之訴與原訴
    之主要爭點有其共同性，各請求利益之主張在社會生活上可
    認為同一或關連，而就原請求之訴訟及證據資料，於審理繼
    續進行在相當程度範圍內具有同一性或一體性，得期待於後
    請求之審理予以利用，俾先後兩請求在同一程序得加以解決
    ，避免重複審理，進而為統一解決紛爭者即屬之。
二、本件原告於民國95年11月24日原起訴請求：確認第3人興松
    有限公司（下稱興松公司）對被告有新台幣（下同）5,531,
    622元之債權存在，此有民事起訴狀在卷可憑。嗣於第1至3
    次言詞辯論期日，均係就此項聲明為辯論，迄至第4次言詞
    辯論期日將終竣時，即於96年7月9日將原訴變更及追加為：
    １、先位聲明：被告興松公司於95年9月26日將對被告內政
    部營建署之債權合計24,261,064元讓與被告乙○○乙事，有
    詐害原告對被告興松有限公司之債權，應予撤銷。２、備位
    聲明：１、被告興松公司與被告乙○○於95年9月26日所為
    之債權讓與行為，應屬無效；２、確認被告興松有限公司對
    被告內政部營建署有5,531,622元之債權存在，亦有訴之變
    更及追加聲明狀可按，惟為被告所不同意（本院96年7月9日
    言詞辯論筆錄），經核本件原訴係以興松公司與乙○○間之
    債權讓與行為屬民法第87條第1項前段之通謀虛偽表示，其
    意思表示應屬無效為其請求之基礎事實，該訴之辯論，已去
    成熟不遠，而原告嗣後追加之先位之訴，則係以追加之被告
    興松公司與乙○○間就上開之債權讓與行為，有詐害原告對
    被告興松有限公司之債權，應予撤銷為其請求之基礎事實。
    上述二者間之基礎事實，其主要爭點並無共同性，關於原訴
    之訴訟資料，新訴無可利用，若准許其變更暨追加，徒使訴
    訟之終結延滯，且被告內政部營建署因之成為備位被告，致
    其當事人地位處於不安定之狀態，故原告前開之變更暨追加
    ，自與首開之規定不符，不應准許。
三、依民事訴訟法第249條第1項第6款，第95條，第78條，裁定
    如主文。
中　　華　　民　　國　　96　　年　　7 　　月　　30　　日
                  民事第一庭法  官  陳邦豪
以上正本係照原本作成。
如對本裁定抗告，須於裁定送達後十日之不變期間內，向本院提
出抗告狀。
中　　華　　民　　國　　96　　年　　7 　　月　　30　　日
                            書記官  薛德芬
